臺灣臺南地方法院臺南簡易庭民事判決
                                   109年度南簡字第1275號
原      告  游瑞昇  
被      告  黃富龍  
上列當事人間請求遷讓房屋等事件，經本院於民國109年10月21
日言詞辯論終結，判決如下：                  
    主      文
被告應將門牌號碼臺南市○○區○○路○○○號房屋之一樓店面（包含
騎樓）之部分，騰空遷讓返還予原告。
被告應給付原告新臺幣肆仟貳佰壹拾柒元，及自民國一Ｏ九年九
月二十五日起至清償日止，按週年利率百分之五計算之利息；暨
自民國一Ｏ九年六月二十二日起至遷讓返還前項房屋之日止，按
月給付原告新臺幣壹萬壹仟元。
原告其餘之訴駁回。
訴訟費用由被告負擔十分之八，餘由原告負擔。
本判決原告勝訴部分得假執行。
    事實及理由
一、原告起訴主張：
(一)原告於民國107年6月22日，將其所有門牌號碼臺南市○○區○○
    路000號之房屋（下稱系爭房屋）1樓北側店面（包含北側騎
    樓）之部分（下稱系爭租賃物）出租予被告使用，約定租金
    為每月新臺幣（下同）11,000元，租賃期間自107年6月22日
    起至109年6月21日止，並應於每月22日前支付租金（下稱系
    爭租約）。系爭租約已於109年6月21日屆至，且原告並未同
    意將系爭租賃物繼續出租予被告，詎被告自租期屆滿後仍繼
    續占用系爭租賃物，按系爭租約第6條之規定，被告應給付
    原告按租金5倍計算之違約金。又被告尚積欠109年6月份之
    租金及水電費共計19,217元未繳納予原告，爰依民法所有物
    返還請求權、不當得利法律關係及系爭租約之法律關提起本
    訴等語。
(二)並聲明：
  1.被告應將系爭租賃物騰空遷讓返還予原告。
  2.被告應給付原告19,217元，及自起訴狀繕本送達翌日起至清
    償日止，按週年利率5％計算之利息；及自109年6月22日起至
    返還系爭租賃物之日止，按月給付原告55,000元。
二、被告則以：我東西都搬走了，系爭租賃物的鑰匙也還給原告
    母親，而水電費我還沒有給付原告，對於原告請求積欠的租
    金及水電費共計19,217元不爭執，但我承租系爭租賃物當時
    有依照系爭租約之約定交付15,000元的押租保證金給原告，
    原告沒有還我，應可扣除等語。併為答辯聲明：原告之訴駁
    回。
三、得心證之理由：
(一)原告請求被告遷讓返還系爭租賃物部分：
  1.按承租人於租賃關係終止後，應返還租賃物，民法第455條
    前段定有明文。
  2.查原告主張系爭租賃物為其所有，於107年6月22日出租與被
    告，並簽立系爭租約，約定租賃期間自107年6月22日起至10
    9年6月21日止，每月租金11,000元，被告應按月於每月22日
    前支付租金，被告於109年5月起即未依約給付租金，系爭租
    約於109年6月21日租期屆滿時終止等情，業據其提出系爭租
    約、現場照片、建物平面圖、系爭房屋建物登記第一類謄本
    等件為證（見南簡補卷第23至35頁、本院卷第29至36、48至
    52頁），且為被告所不爭執，足認系爭租約已於109年6月21
    日終止。
  3.又原告主張被告於系爭租約終止後，迄今並未騰空遷讓交還
    系爭租賃物予原告，屋內遺留諸多被告物品等語，亦據原告
    提出系爭租賃物現場照片存卷可參（見本院卷第37至47頁）
    ，觀前開照片之系爭租賃物現況，其內確實仍存放諸多被告
    營業所使用之相關招牌、桌椅、烹飪物品，外觀尚屬完好，
    並非單純廢棄物，可見被告仍以前開物品繼續占用系爭租賃
    物，已經妨礙原告對系爭租賃物之使用。被告雖辯稱業已搬
    離系爭租賃物，並交還鑰匙予原告之母親云云，然經原告否
    認，被告並未就此舉證以實其說，所辯尚不足採。從而，原
    告以系爭租約已合法終止，被告仍無權占用系爭租賃物，依
    民法第455條規定請求被告遷讓返還系爭租賃物，於法有據
    ，應予准許。
(二)原告請求被告給付積欠之租金、水電費共計19,217元部分：
  1.經查，原告主張被告尚積欠原告109年6月份之租金及由原告
    先行代繳之水電費，共計19,217元未給付等語，有原告提出
    之水電費繳費單為證（見南簡補字卷第37至41頁），復為被
    告所不爭執，是原告依系爭租約請求被告給付積欠之租金，
    及依照不當得利之法律關係請求被告給付原告先行代繳之水
    電費，以上共計19,217元等語，尚屬有據。
  2.次按押租金之主要目的在於擔保承租人履行租賃債務，故租
    賃關係消滅後，承租人如有欠租或其他債務不履行時，其所
    交付之押租金，發生當然抵充之效力。而於抵充後，猶有餘
    額，始生返還押租金之問題（最高法院87年度台上字第1631
    號民事判決參照）。押租金依其性質與內容乃承租人為擔保
    其尚未發生之租金債務與債務不履行損害賠償債務之目的，
    將一定數額之金錢或其他代替物之所有權，依約移轉於出租
    人，出租人於租賃關係終了、承租人無不履行其債務、且返
    還租賃物之停止條件成就時，即負有將押租金全額返還承租
    人之義務。押租金債權之性質，屬一種「讓與擔保」，即學
    說上「附有停止條件之返還債務的所有權讓與」。經查：兩
    造於系爭租約第5條約定：「乙方（即被告）應於訂約時，
    交於甲方（即原告）新臺幣15,000元整作為押租保證金，乙
    方如不繼續承租，甲方應於乙方遷空、交還房屋後無息退還
    押租保證金」（見南簡補字卷第27頁）。據此，於租賃關係
    終了、承租人已返還租賃物，出租人即原告即負有返還承租
    人即被告押租金之義務。如承租人租賃關係終了且返還租賃
    物時，仍有欠租、相當租金之不當得利或有未償付之其他債
    務不履行損害賠償等時，即應以該押租金當然抵充清償，而
    返還餘額。是以，本件原告請求被告給付19,217元，經以被
    告所交付之押租保證金15,000元抵充後，原告得請求之金額
    為4,217元。逾越此範圍之部分，則不應准許。
  3.按給付無確定期限者，債務人於債權人得請求給付時，經其
    催告而未為給付，自受催告時起，負遲延責任；其經債權人
    起訴而送達訴狀，或依督促程序送達支付命令，或為其他相
    類之行為者，與催告有同一之效力、遲延之債務，以支付金
    錢為標的者，債權人得請求依法定利率計算之遲延利息；其
    利率未經約定，亦無法律可據者，週年利率為5％，民法第22
    9條第2項、第233條第1項前段、第203條分別定有明文。原
    告對被告之前開款項給付請求權為無確定期限之金錢債權，
    原告請求被告給付自本件起訴狀繕本送達翌日即109年9月25
    日起，至清償日止，按週年利率5％計算之利息，為有理由。
(三)原告向被告請求每月違約金55,000元部分：
  1.當事人得約定債務人於債務不履行時，應支付違約金。違約
    金，除當事人另有訂定外，視為因不履行而生損害之賠償總
    額。其約定如債務人不於適當時期或不依適當方法履行債務
    時，即須支付違約金者，債權人除得請求履行債務外，違約
    金視為因不於適當時期或不依適當方法履行債務所生損害之
    賠償總額。約定之違約金額過高者，法院得減至相當之數額
    。民法第250條第1項、第2項、第252條分別定有明文。此項
    核減，法院得以職權為之，亦得由債務人訴請法院核減（最
    高法院79年台上字第1612號判例意旨參照）。再按，當事人
    約定契約不履行之違約金過高者，法院固得依民法第252條
    以職權減至相當之數額，惟是否相當仍須依一般客觀事實、
    社會經濟狀況及當事人所受損害情形，以為酌定標準；約定
    之違約金是否過高，應就債務人若能如期履行債務時，債權
    人可得享受之一切利益為衡量之標準。又違約金之約定係為
    確保債務之履行，依其性質可分為賠償額預定性之違約金與
    懲罰性之違約金，前者乃事先預定其契約不履行之賠償總額
    ；後者則為嚇阻違約而為此處罰之約定，具制裁之性質。是
    以在酌減違約金時，若屬賠償額預定性之違約金，自應以當
    事人實際所受損害為主要之酌量標準；若屬懲罰性之違約金
    ，則除應依一般客觀事實、社會經濟狀況酌定外，亦應參酌
    當事人所受損害情形，始符違約罰之目的，不能因當事人尚
    得請求損害賠償，即可任意酌定（最高法院91年度台上字第
    666號判決意旨足參）。
  2.原告雖依系爭租約第6條約定，主張被告於系爭租約屆滿後
    仍繼續占用系爭租賃物，自租期屆滿之翌日起應按每月租金
    5倍計算之違約金（即每月55,000元）等語。惟查：系爭租
    賃契約第6條之約定：「乙方（即被告）於租期屆滿時，除
    經甲方（即原告）同意繼續出租外，應即日將租賃房屋誠心
    按照原狀遷空交還甲方，不得藉詞推諉或主張任何權利，如
    不即時遷讓交還房屋時，甲方每月得向乙方請求按照租金五
    倍之違約金至遷讓完了之日止，乙方及連帶保證人丙方，決
    無異議」等語（見南簡補卷第29頁），核其性質並無特別之
    約定，依民法第250條第2項之規定，系爭契約第7條所定違
    約金，自應視為因不履行而生損害之賠償總額，即賠償額預
    定性之違約金。本院審酌原告因被告未依約返還系爭租賃物
    所受損害應為其租金收益，暨原告於被告未將系爭房屋遷讓
    返還時，尚得請求被告給付相當於租金之不當得利等情，認
    為原告請求按租金5倍計算違約金，顯然過高，本件原告所
    得請求之違約金應按租金1倍（即每月11,000元）計算始為
    適當。從而，原告依系爭租約第6條約定請求被告給付自系
    爭租約屆滿翌日即109年6月22日起至遷讓返還系爭租賃物之
    日止，按月給付11,000元，為有理由，逾此範圍之主張，則
    屬無據。
四、綜上所述，被告向原告承租系爭租賃物，於系爭租約租期屆
    滿後，系爭租約已為終止，被告即應遷讓系爭租賃物予原告
    ，並應給付積欠之租金、水電費及系爭租約所定之違約金。
    從而，原告依民法第455條、第179條及系爭租約之約定，請
    求被告應將系爭租賃物遷讓返還原告，及應給付原告4,217
    元，及自109年9月25日起至清償日止，按週年利率5％計算之
    利息；暨自109年6月22日起至遷讓返還系爭租賃物之日止，
    按月給付11,000元，為有理由，應予准許。逾上開範圍之主
    張，則屬無據，應予駁回。
五、本件係依民事訴訟法第436條第2項規定適用簡易訴訟程序所
    為被告部分敗訴之判決，依同法第389條第1項第3款規定，
    應依職權就原告勝訴部分宣告假執行。
六、本件事證已臻明確，兩造其餘攻擊、防禦方法及所提之證據
    ，經本院審酌後，認與判決之結果不生影響，爰不一一論列
    ，併此敘明。
七、訴訟費用之依據：民事訴訟法第79條。
中　　華　　民　　國　109　　年　　11　　月　　6　　日
                  臺灣臺南地方法院臺南簡易庭
                                      法  官  許育菱
以上正本係照原本作成。
如不服本判決，應於送達後20日內，向本院提出上訴狀並表明上
訴理由，如於本判決宣示後送達前提起上訴者，應於判決送達後
20日內補提上訴理由書（須附繕本）。
如委任律師提起上訴者，應一併繳納上訴審裁判費。
中　　華　　民　　國　　109 　年　　11　　月　　6 　　日
                                      書記官  楊意萱